臺灣臺北地方法院刑事判決　　　　　　　100年度易字第995號
公　訴　人　臺灣臺北地方法院檢察署檢察官
被　　　告　蔣明和
選任辯護人　連耀霖律師
上列被告因詐欺案件，經檢察官提起公訴（100年度偵字第6002
號），本院判決如下：
    主  文
蔣明和無罪。
    理  由
一、公訴意旨略以：被告蔣明和係計程車司機，於民國100年2月
    15日，明知真實姓名年籍不詳綽號「阿中」之成年男子（另
    由檢察官分案偵辦），意圖為自己不法之所有，以賭場欲訂
    購便當為藉口，向新開便當店之告訴人柯秀忠詐稱欲訂購78
    個便當，每個新台幣（下同）100元，及訛稱賭場需要零錢
    ，商請告訴人代為兌換1萬5,000元之零錢，欲詐騙告訴人財
    物。被告竟基於幫助「阿中」詐欺取財之不確定故意，先由
    「阿中」向告訴人詐稱，先將8個便當及兌換1萬5,000元之
    零錢，於同日中午12時許送至臺北市○○路101號，再由被
    告駕駛車號6N-941號計程車搭載「阿中」，二人到達莒光路
    後，由「阿中」告知告訴人可向賭場內人員收取現金1萬5,0
    00元及便當錢7,800元，並由被告載告訴人送便當前往賭場
    ，使告訴人陷於錯誤，交付1萬5,000元予「阿中」。嗣被告
    搭載告訴人至臺北市○○○路○段98巷8號前（位於三元街附
    近），被告隨便手指路邊住家訛稱該戶即為睹場，欲誘使告
    訴人下車，告訴人要求被告帶同進入賭場，被告則推託不從
    ，告訴人始知有詐，以電話報警，因而查獲；因認被告涉犯
    刑法第30條第1項前段、第339條第1項之幫助詐欺取財罪嫌
    等語。
二、按犯罪事實應依證據認定之，無證據不得認定犯罪事實；不
    能證明被告犯罪者，應諭知無罪之判決；刑事訴訟法第154
    條第2項、第301條第1項分別定有明文。是事實之認定，應
    憑證據，如未能發現相當證據，或證據不足以證明，自不能
    以推測或擬制之方法，以為裁判之基礎；又認定犯罪事實所
    憑之證據，雖不以直接證據為限，間接證據亦包括在內，然
    而無論直接或間接證據，其為訴訟上之證明，須於通常一般
    之人不致有所懷疑，而得確信其為真實之程度者，始得據為
    有罪之認定；苟積極證據不足為不利於被告事實之認定時，
    即應為有利於被告之認定，更不必有何有利之證據（最高法
    院40年臺上字第86號、76年臺上字第4986號及30年上字第81
    6號判例意旨參照）。而告訴人之告訴，係以使被告受刑事
    訴追為目的，是其陳述是否與事實相符，仍應調查其他證據
    以資審認（最高法院著有52年臺上字第1300號判例意旨參照
    ）。
三、公訴人認被告涉犯幫助詐欺取財罪嫌，無非係以，上開事實
    業據證人即告訴人證述綦詳，且告訴人在被告所駕駛之計程
    車上詢問被告在賭場工作幾天了，被告答稱：「做了好幾天
    了」等語，並有照片14幀附卷可佐，足認被告確實明知「阿
    中」以睹場欲訂購便當及兌換零錢為藉口，向告訴人詐騙1
    萬5,000元，並駕駛計程車幫助「阿中」詐騙告訴人等情，
    為其論據。
四、訊據被告堅決否認有何幫助詐欺取財犯行，辯稱：其是計程
    車司機，那天客人（即「阿中」）在半路攔車，其照他的指
    示走，到三元街（即臺北市○○○路○段98巷8號前）時，他
    叫我等一下載個人來這裡，後來到莒光路，「阿中」下車和
    告訴人講話，其在車上等，不知道他們講什麼，之後「阿中
    」叫其載告訴人去剛剛那邊，到的時候告訴人問其便當送哪
    裡，其說不知道，告訴人要求繞回莒光路，「阿中」已不見
    蹤影，告訴人即報警處理，其搭載告訴人途中，告訴人並未
    問其在賭場做幾天，其亦未回答做了好幾天了或幫賭場載客
    3、4天，其載告訴人至三元街後，亦未隨便指一送便當地點
    ，不知道告訴人遭「阿中」詐騙等語。經查：
（一）於100年2月14日下午6時許，某真實姓名年籍不詳之成年
      男子（即「阿中」），至告訴人所經營之便當店訂購78個
      便當，於同年月15日中午12時許，該男子至告訴人便當店
      確認訂購事宜，並稱因要送的地點是賭場，故要等告訴人
      出發後才會告知地點，於同日中午12時29分許，該男子打
      電話告知告訴人便當要送至臺北市○○路101號，且因賭
      場需要零錢，請告訴人幫兌換，嗣告訴人至銀行兌換1萬
      5,000元零錢後，於同日下午1時許，攜帶8個便當及1萬5,
      000元至臺北市○○路101號，被告則駕駛車號6N-941號計
      程車搭載該男子到達莒光路上址，被告在車上等候並未下
      車，該男子則下車走向距離計程車約3公尺之告訴人稱：
      便當不是要送這個地方，要告訴人跟被告到賭場拿錢，告
      訴人並交付上述1萬5,000元予該男子，隨即告訴人上計程
      車，由被告搭載告訴人至臺北市○○○路○段98巷8號前（
      位於三元街附近），告訴人因不知確切地址，欲回撥電話
      予該男子，發現無來電顯示，始知受騙等情，業據證人即
      告訴人於警詢、偵查中及本院審理時分別證述明確（見偵
      卷第4至6頁、第47至49頁、本院100年7月28日審判筆錄）
      ，並有刑案現場照片14張在卷可稽（見偵卷第26至29頁）
      ，被告亦供承其確有搭載該男子至莒光路上址，嗣又搭載
      告訴人至臺北市○○○路○段98巷8號前（位於三元街附近
      ）等情，是堪信為真實，足認本件出面詐騙者為該真實姓
      名年籍不詳之成年男子（即「阿中」），被告並未出面參
      與向告訴人行騙。
（二）證人即告訴人雖證述「阿中」跟被告說載告訴人去「場子
      」，且在計程車上被告稱其幫賭場載客，到達三元街告訴
      人詢問是哪一處所時，被告隨手指一建築物，欲騙告訴人
      下車，故認為被告係行騙之成員云云，然為被告所否認，
      辯稱：「阿中」下車和告訴人在外面講話，其在車上等，
      之後「阿中」在窗外對其說載告訴人去剛剛那邊，搭載告
      訴人途中，告訴人並未問其在賭場做幾天，其亦未回答有
      幫賭場載客，其載告訴人到三元街後，亦未隨便指一送便
      當地點等語。而告訴人於本院審理時先稱：「（問：另一
      個人叫被告載你去案發地點時，另一個人有沒有跟被告講
      載你去哪裡？）有，他直接跟被告說載我去『場子』，意
      思是指職業賭場」（見同上本院筆錄第6頁），嗣又稱：
      「計程車距離我的機車約3米，自稱阿中的人過來我機車
      這邊，接著叫我跟被告去場子拿錢，便當送到那裡，講完
      之後我直接上被告的車」、「（問：你剛才說自稱阿中的
      人有講去場子，是跟被告講還是跟你講？）阿中跟我到計
      程車旁邊，我開車門已經坐在後座，阿中說叫被告帶我去
      場子拿錢，除非被告聾了，否則他應該聽得見」（見同上
      本院筆錄第7頁），有關「阿中」究有無跟被告說載告訴
      人去「場子」乙節，先證稱「阿中」直接跟被告說，嗣又
      稱被告係在前座聽到，已有不一致；而告訴人於警詢時原
      證稱：「...（陳先生）並告知我說請我跟他的朋友計程
      車司機一起去秘密賭場向一個叫阿忠的人拿23000元...」
      、「...（在計程車上）有聊到說他（指被告）已經有幫
      陳先生這個賭場載客3至4天了...」（見偵卷第5頁），於
      偵查中證稱：「...我問被告在賭場做幾天，被告說做了
      好幾天...」（見偵卷第48頁），於本院審理時證稱：「
      ...我在車上問被告在職業賭場做多久，被告說做一個禮
      拜...」（見同上本院筆錄第3頁），告訴人所述被告之回
      話內容，亦先後證述不一，則告訴人上開證述，委難採信
      為真。
（三）又被告自82年起至本件案發時，均以駕駛計程車為業，其
      案發時所駕駛之車號6N-941號計程車，係個人於90年間購
      買營業至今乙節，業據被告供明在卷，並有臺北縣計程車
      駕駛員職業工會會員證、汽車行車執照、強制汽車責任保
      險證影本各1份、刑案現場計程車照片10張附卷可稽（見
      本院卷），足見被告於本案發生前、後均以駕駛計程車為
      業，而駕駛計程車隨機載客，並依客人指示之路線行駛，
      亦為常態；又本件出面詐騙者為「阿中」，被告並未出面
      參與向告訴人行騙，且「阿中」下車與告訴人談話時，被
      告在計程車上等候，已如前述，告訴人所述又有上開不可
      採之處，則被告所辯：當日係「阿中」在路上攔車，其照
      他的指示走，到三元街（即臺北市○○○路○段98巷8號前
      ）時，「阿中」叫其等一下載個人來這裡，後來到莒光路
      ，「阿中」叫其載告訴人去剛剛那邊，給其200元車資，
      其遂搭載告訴人至三元街，不知道告訴人遭「阿中」詐騙
      等語，並未違背常情，應可採信；縱被告到達三元街（即
      臺北市○○○路○段98巷8號前）時曾手指該處，亦係因先
      前聽聞「阿中」所說將人載到該處，尚不能據此認被告係
      欲騙告訴人下車。
（四）綜上各節，可知被告係以駕駛計程車為業，雖有搭載「阿
      中」至莒光路上址與告訴人碰面，及搭載告訴人至「阿中
      」指定之處所，然其事先既未曾參與詐欺告訴人之任何過
      程，告訴人所述「阿中」跟被告說載告訴人去「場子」，
      且在計程車上被告稱其幫賭場載客云云，亦不可採，已如
      前述，即難僅以身為計程車駕駛為業之被告有此駕車搭載
      「阿中」及告訴人之行為，即逕認被告主觀上明知「阿中
      」向告訴人詐騙而有幫助詐欺取財之故意。
五、從而，公訴人所提出之證據，容或存有合理之懷疑，無從證
    明被告有幫助詐欺取財之犯行；此外，復查無其他積極證據
    ，足資證明被告有如公訴意旨所載之犯行，揆諸首揭規定及
    說明，本案既不能證明被告犯罪，即應為被告無罪判決之諭
    知。
據上論斷，應依刑事訴訟法第301條第1項，判決如主文。
本案經檢察官吳曉婷到庭執行職務。
中    華    民    國   100    年    8     月    11    日
                    刑事第五庭  審判長法  官  黃程暉
                                      法  官  吳勇毅
                                      法  官  蕭清清
上正本證明與原本無異。
如不服本判決應於收受送達後10日內向本院提出上訴書狀，並應
敘述具體理由；其未敘述上訴理由者，應於上訴期間屆滿後20日
內向本院補提理由書（均須按他造當事人之人數附繕本）「切勿
逕送上級法院」。告訴人或被害人如對於本判決不服者，應具備
理由請求檢察官上訴，其上訴期間之計算係以檢察官收受判決正
本之日期為準。
                                      書記官  張華瓊
中    華    民    國   100    年    8     月    12    日